臺灣臺中地方法院刑事判決　　　　　　　　　　　　　九十三年度易字第一九八號
　　公　訴　人　臺灣臺中地方法院檢察署檢察官
　　被　　　告　乙○○
右列被告因詐欺案件，經檢察官提起公訴（九十二年度偵字第一三一九號），本院判
決如左：
    主  文
乙○○意圖為自己不法之所有，以詐術使人將本人之物交付，處有期徒刑月，如易
科罰金，以佰元折算壹日。
    事  實
一、乙○○因缺錢週轉，認為網路拍賣有利可圖，明知本身並無販售行動電話之意，
    竟思藉由拍賣網詐財之方法，意圖為自己不法之所有，於九十二年二月二十四日
    中午十二時許，以「tommy168520@yahoo.com.tw」電子郵件帳號，在YAHOO雅虎
    奇摩拍賣網站上，刊登以新臺幣（下同）六千元之價格，拍賣全新國際廠牌GD55
    型號行動電話一支之訊息，致使甲○○陷於錯誤，誤信乙○○確有前開行動電話
    欲販售，而透過其電子郵件帳號「jojo720712」，以新臺幣（下同）五千元之價
    格競標並表明可以立即匯款，乙○○隨即以電話通知甲○○謊稱得標，甲○○不
    疑有詐，乃立即以乙○○於拍賣網站上所登載之聯絡電話門號00000000
    00號行動電話與其聯絡，乙○○乃告知甲○○將得標金額五千元及運費八十元
    ，匯入其所指定之臺新銀行北臺中分行帳號八一二—000000000000
    00號乙○○帳戶內，甲○○即於九十二年二月二十四日十四時許，在屏東市，
    將買賣價款五千零八十元，由臺灣銀行屏東分行匯入乙○○所指定之前開臺新銀
    行帳號後，再以前開行動電話與乙○○聯絡，乙○○向甲○○確認匯款已收到，
    並告知標得之行動電話將於九十二年二月二十五日當天晚上送達；嗣於九十二年
    三月二日，甲○○仍未收到標購之前開行動電話，欲以前開行動電話聯絡乙○○
    查詢，發覺該行動電話均關機無法接通，始知受騙，因而報警處理。
二、案經被害人甲○○訴由屏東縣警察局移送臺灣臺中地方法院檢察署檢察官偵查起
    訴。
    理  由
一、訊據被告乙○○矢口否認有何詐欺取財之犯行，辯稱：伊不會使用電腦，不可能
    上網張貼拍賣訊息，該電子郵件帳號亦不知情，至於告訴人甲○○為何會將款項
    匯至伊帳戶內，伊並不清楚，該帳戶曾於向地下錢莊借錢時，提供質押擔保，後
    來伊向地下錢莊清償借款及利息後，即行取回，並向臺新銀行辦理結清云云。經
    查：
    （一）依據YAHOO雅虎奇摩拍賣網站之資料（參照九十二年度偵字第一六一九０
          號偵查卷第八至十頁）顯示，「tommy168520@yahoo.com.tw」電子郵件帳
          號，申請登錄者係「乙○○、一九七八年八月八日生、身分證統一編號：
          Ｚ000000000號、聯絡電話：0000000000號、通訊地
          址：花蓮縣古馨鄉○○街一一二號」，該電子郵件帳號於九十二年二月二
          十日起至九十二年二月二十五日止所登入使用之IP位置，均係在臺中市區
          ，此有屏東縣警察局九十二年三月十二日屏警刑電字第０九二００一二六
          一七號函一份（參照九十二年度偵字第一六一九０號偵查卷第十六頁）在
          卷足憑，本院依該「身分證統一編號：Ｚ000000000號」為設定
          條件，經由法務部戶役政連結作業系統查詢結果，該身分證統一編號係名
          為施國禎之人，並非乙○○，本院再以「乙○○、花蓮縣人、六十七年八
          月八日生」為設定條件查詢結果，亦無所獲，亦有法務部戶役政連結作業
          系統查詢資料一份在卷足按，顯示該帳號所留之年籍資料及通訊地址，均
          係虛偽不實；前開聯絡電話0000000000號行動電話門號，經查
          證結果，係以蔡居添名義所申請開立之易付卡門號，此有遠傳電信公司函
          覆資料一份（參照九十二年度偵字第一六一九０號偵查卷第十九頁）附卷
          供參，被害人蔡居添於偵查中到庭陳稱從未申請過前開行動電話門號亦未
          登錄前開電子郵件帳號等情（參照九十二年度偵字第一六一九０號偵查卷
          第三一頁），告訴人亦表示未曾聽過被害人蔡居添之聲音（參照九十二年
          度偵字第一六一九０號偵查卷第三一頁），佐以被告前因於九十一年十二
          月二十日間，以其拾獲之蔡居添所遺失之國民身分證冒名申辦行動電話案
          件，甫經本院以九十三年度訴字第一七九號判處有期徒刑六月在案，則蔡
          居添之國民身分證件應係在被告持有中，則被告使用以蔡居添名義申請之
          行動電話門號做為聯絡電話，極有可能。
    （二）次以，臺新銀行北臺中分行00000000000000號帳號，係被
          告於八十七年七月十四日申請開立，於九十二年四月四日結清，此有被告
          提出之臺新銀行查詢資料一份（參照本院卷第五十頁）在卷可稽，被告供
          稱該帳戶曾經交予地下錢莊供為抵押，其餘時間均在其個人使用中，惟衡
          諸常情，一般法院受理之地下錢莊高額放貸案件中，放款之地下錢莊均係
          要求借款人出具與借款金額同面額之支票一張、本票二張及國民身分證等
          作為質押，未曾有過要求質押金融帳戶，被告所稱之詞，顯與一般常情相
          悖，已難採信，且被告對於借款之地下錢莊，復無從提供任何資料以供本
          院查證，更啟人疑竇，佐以被告一再供稱其帳戶係於向地下錢莊結清借款
          及利息後始取回，則被告對於該地下錢莊理當有相當之記憶，不可能對於
          地下錢莊絲毫沒有任何印象，亦無法以任何言語描述，顯見被告供稱向地
          下錢莊提出銀行帳戶質押之詞，應係空言卸責之詞，無從採信；據此推論
          ，被告所申請開立之前開臺新銀行帳戶係在被告個人持續持有使用中，並
          無遺失或出賣之紀錄，而告訴人亦確實於九十二年二月二十四日匯款五千
          零八十元至被告前開帳戶內，此有告訴人提出之臺灣銀行自動櫃員機交易
          明細表一份（參照九十二年度偵字第一六一九０號偵查卷第七頁）在卷足
          稽，被告所申請開立之前開銀行帳戶即在其保管中，告訴人受騙匯入之前
          開款項，自不可能會有第三人得以領取，且被告於九十二年四月四日前往
          銀行辦理帳戶結清之時，亦當知悉前開款項匯入之情形，被告並未提出任
          何質疑，顯見被告對於告訴人匯款之該筆款項，事先業已知悉。
    （三）綜上所述，被告所辯，應係事後卸責之詞，要難採信。是以，前開電子郵
          件帳號應係被告所申請取得，再利用雅虎奇摩拍賣網站，謊稱拍賣全新行
          動電話，藉由蔡居添名義之行動電話門號做為聯絡電話，致使告訴人陷於
          錯誤，誤信競標購得前開行動電話，因而依約匯款五千零八十元等情，應
          堪認定。本件事證已臻明確，被告犯行，洵堪認定。
二、被告意圖為自己不法之所有，利用雅虎奇摩拍賣網站，刊登拍賣全新行動電話之
    訊息，致使告訴人陷於錯誤，誤信以五千元之價格競標購得，因而匯款五千零八
    十元至被告所申請開立之前開臺新銀行帳戶，核其所為，係犯刑法第三百三十九
    條第一項之詐欺取財罪。爰審酌被告利用網路交易之便利性及不易追查之隱蔽性
    ，設陷詐財，致使告訴人誤信而受騙失財，考量被告獲得之利益僅五千零八十元
    ，惟被告犯罪後猶飾詞狡辯，矢口否認，未見悔意等一切情狀，量處如主文所示
    之刑，以示懲儆。
據上論斷，應依刑事訴訟法第二百九十九條第一項前段，刑法第三百三十九條第一項
、第四十一條第一項前段，罰金罰鍰提高標準條例第一條前段、第二條，判決如主文
。
中      華      民國      九十三      年    四    月    二十一    日
                                臺灣臺中地方法院刑事第五庭
                                    審判長法  官  梁堯銘
                                          法  官  劉麗瑛
                                          法  官  巫淑芳
右正本證明與原本無異。
如不服本判決，應於送達後十日內向本院提出上訴狀（須附繕本），上訴於臺灣高等
法院臺中分院。
                                          書記官
中      華      民      國      九十三      年    四    月    二十一    日
附錄論罪科刑法條：
刑法第三百三十九條：
意圖為自己或第三人不法之所有，以詐術使人將本人或第三人之物交付者，處五年以
下有期徒刑、拘役或科或併科一千元以下罰金。
以前項方法得財產上不法之利益或使第三人得之者，亦同。
前二項之未遂犯罰之。
